臺北高等行政法院判決　　　　　　　　　　　　　　　九十年度訴字第二○七九號
　　　　　　　　　　　　　　　.
　　原　　　告　甲○○
　　被　　　告　勞工保險局
　　代　表　人　廖碧英總經理.
　　訴訟代理人　乙○○
　　　　　　　　丙○○
　　　　　　　　丁○○
右當事人間因勞保事件，原告不服行政院勞工委員會中華民國九十年九月十四日台九
十勞訴字第七八四八號訴願決定，提起行政訴訟。本院判決如左：
　　主  文
訴願決定、審議決定及原處分均撤銷。
被告應按職業傷害之標準，為保險給付之核定。
訴訟費用由被告負擔。
　　事  實
甲、事實概要：
　　緣新竹市新竹區漁會被保險人即原告於民國（下同）八十七年九月八日因車禍住
    院，曾申請八十七年九月十一日至八十七年九月二十四日住院期間普通傷害傷病
    給付，並經被告核付，嗣原告於八十九年九月一日以其係搬運魚貨時被車撞擊，
    改按職業傷害申請八十七年九月十一日至八十九年八月二十八日期問傷病給付，
    案經被告審查，被告以原告並無具體資料可資證明其確為搬運魚貨時被車撞擊而
    受傷，乃依勞工保險條例第三十三條規定，於八十九年九月十八日以八九保給字
    第六○六五○三七號函核定，所請八十七年九月十一日至八十七年九月二十四日
    期間傷病給付仍維持原核定，此次所請傷病給付按普通傷害辦理。原告不服，申
    請審議，遭駁回，提起訴願，亦遭駁回，遂向本院提起本件行政訴訟。
乙、兩造聲明：
　一、原告聲明：訴願決定及原處分均撤銷。並命被告應按職業傷害之標準為保險給
　　　付之核定。
  二、被告聲明：駁回原告之訴。
丙、兩造爭點：被告應否按職業傷害核給給付？
原告主張：
一、原告八十七年九月八日中午於新竹縣新豐鄉新庄子公有零售市場販賣魚貨後，下
    班回家途中，於新豐鄉○○路遭車輛撞擊，因而雙腳嚴重粉碎性骨折，併腦震盪
    ，受傷送達醫院急救時間為十二點零三分。
二、原告從事傳統市場魚貨零售業，正常上下班時間為凌晨至中午，騎車載運及搬載
    均屬業務範圍內之正常行為，雖李文祥及李月梅未親眼目睹原告發生車禍，但確
    可證明原告當確實有在市場販賣魚貨。
三、原告於八十七年九月十二日至二十四日及八十八年三月三日至八日、同年六月十
    八日至二十四日申請普通疾病傷害，係當時原告不知勞工保險條例法規，至八十
    九年九月時才得知按勞工保險條例原告受傷過程及狀態均可用職業傷害審定，故
    重新申請職業傷害。
被告主張：
一、原告於八十九年九月一日所提傷病給付申請書及勞工保險傷病診斷書略以，實際
    擔任工作為捕魚；傷害地點為新豐鄉新庄子公有零售市場；傷病原因及其發生經
    過為八十七年九月八日上午十一時於新豐鄉新庄子公有零售市○○路邊搬運魚貨
    ，遭車輛於工作時撞倒在地，當場昏迷。經被告以無具體證據資料可資證明為由
    ，仍維持普通傷病給付之原核定。原告不服向勞工保險監理委員會申請爭議審議
    ，並爭議理由第六點稱：「本人係零售魚貨商，於上午傳統市場上班期間（應為
    時間）十點多，因搬運魚貨騎乘機車遭車輛撞擊．．又送達醫院時才上午十一點
    許可見．．。」且分別由李文祥及李月梅出具證明，惟經被告查證，據新竹縣新
    豐鄉調解委員會調解書略以，原告係於八十七年九月八日上午十一時四十五分許
    於新豐鄉○○村○○路○段（按非於市場邊）發生車禍。另據新仁醫院函稱，其
    係於當日中午十二點零三分送至該院急診。據此，原告所擔任之工作及其發生車
    禍之時間、地點，均非如其先前所稱，足證原告所述及證人之證詞均屬不實，不
    足採信。
二、原告於提起訴願時，又改口辯稱，因本人係因工作之時載運剩餘之魚貨在居所及
    就業地所必經之道路遭車輛撞擊．．。惟據其車禍案件之調解及相關刑事案件之
    訊問筆錄中，並無相關之紀錄，是其顯係意圖巧領給付之事後飾詞。
　　理  由
一、按「被保險人遭遇普通傷害或普通疾病住院診療，不能工作，以致未能取得原有
    薪資，正在治療中者，自不能工作之第四日起，發給普通傷害或普通疾病補助費
    。」、「被保險人因執行職務而致傷害或職業病不能工作，以致未能取得原有薪
    資，正在治療中者，自不能工作之第四日起，發給職業傷害補償費或職業病補償
    費。．．前項因執行職務而致傷病之審查準則，由中央主管機關定之。」勞工保
    險條例第三十三條及第三十四條分別定有明文。又「被保險人因執行職務而致傷
    害者，為職業傷害。」、「被保險人上、下班，於適當時間，從日常居、住處所
    往返就業場所之應經途中發生事故而致之傷害，視為職業傷害。」亦為勞工保險
    被保險人因執行職務而致傷病審查準則第三條第一項及第四條所規定。
二、本件原告於八十七午九月八日因車禍住院，曾申請八十七年九月十一日至八十七
    年九月二十四日住院期間普通傷害傷病給付，並經被告核付，嗣原告於八十九年
    九月一日以其係搬運魚貨時被車撞擊，改按職業傷害申請八十七年九月十一日至
    八十九年八月二十八日期間傷病給付，案經原處分機關勞工申請局審查，以訴願
    人並無具體資料可資證明其確為搬運魚貨時被車撞擊而受傷，乃依勞工保險條例
    第三十三條規定核定，所請傷病給付仍按普通傷害辦理，固非無見。惟查，原告
    於提起訴願時，改稱其係於載運剩餘之魚貨回家時，在住所及就業地所必經之道
    路遭車輛撞擊，已符合請領職業傷害之要件等語為主張，是本件所需審究者為原
    告是否確係下班，於適當時間，從日常居、住處所往返就業場所之應經途中發生
    事故而致之傷害？雖被告以據其車禍案件之調解及相關刑事案件之訊問筆錄中，
    並無相關之紀錄，即未見載有剩餘之魚貨，而認原告之主張為事後之砌詞不足採
    信云云。然依勞工保險被保險人因執行職務而致傷病審查準則第四條規定，僅需
    被保險人上、下班，於適當時間，從日常居、住處所往返就業場所之應徑途中發
    生事故而致之傷害，即應視為職業傷害，與原告曾主張發生車禍時，正運剩餘漁
    貨回家，而車禍現場並未發現漁貨無關。經查本件原告係在新竹縣新豐鄉新庄子
    公有零售市場販賣魚貨，有原告提出以其婆婆林玉燕名義承租之市場攤位使用費
    繳款收據及隔鄰攤位李月梅、李文祥之書面證明附於審議卷可參，並為被告所不
    爭執；嗣本院向新竹地方法院檢察署調取本件車禍刑事卷宗，經核車禍發生時間
    為八十七年九月八日十一時四十五分，地點在新豐鄉○○路○段五七三巷前，有
    道路交通事故調查報告表記載可稽；另原告於警訊筆錄內已供述係在「新庄子市
    場賣完魚後，騎機車沿建興路二段往山崎方向前進」，經核以鄉下市場情況，經
    營半日與常情符合；而原告受傷時間將近中午十二時，為其賣完魚後回家時間，
    亦無不合，且與新仁醫院八十九年十一月十六日函復說明相合；再發生車禍地點
    ，確為原告往返就業場所之應經之路途，復經被告查明（見言詞辯論筆錄第三頁
    ）無訛在案；是本件無論其發生車禍時，車上有無載有剩餘之魚貨，原告即係於
    下班時在其返家應經途中發生事故而致之傷害，依勞工保險被保險人因執行職務
    而致傷病審查準則第三條第一項及第四條規定，即應視為職業傷害。從而，被告
    原處分否准按職業傷害核定，於法顯有違誤，審議決定及訴願決定予以維持，亦
    嫌疏略，均無可維持，應由本院併予撤銷，並由被告按職業傷害之標準，為保險
    給付之核定。至於原告已受領普通傷害之傷病給付，自應於被告為前項核定後，
    於實際給付時，另行抵銷，並此明。
據上論結，本件原告之訴為有理由，爰依行政訴訟法第二百條第三款、第九十八條第
三項前段，判決如主文。
中　　華　　民　　國　　　九十一　　年　　　六　　　　月　　二十八　　　日
                            臺 北 高 等 行 政 法 院  第五庭
                                           審 判 長  法  官  張瓊文
                                                     法  官  劉介中
                                                     法  官  黃清光
右為正本係照原本作成。
如不服本判決，應於送達後二十日內，向本院提出上訴狀並表明上訴理由，如於本判
決宣示後送達前提起上訴者，應於判決送達後二十日內補提上訴理由書（須按他造人
數附繕本）。
中　　華　　民　　國　　　九十一　　年　　　七　　　　月　　　一　　　　日
                                                     書記官  楊子鋒
